臺灣高等法院臺中分院民事判決　　　　　 94年度上字第109號
上　訴　人　丙○○○　　住台中市○○區○○街162號
訴訟代理人　黃嘉明律師
被 上訴 人　亞東證券股份有限公司
　　　　　　　　　　　　設台北市○○○路○段86號2樓
法定代理人　乙○○　　　住同上
訴訟代理人　甲○○　　　住台北市大安區○○○路○段207號
上列當事人間損害賠償事件，上訴人對於中華民國94年1月28日
臺灣臺中地方法院第一審判決（92年度訴字第659號），提起上
訴，於94年5月31日言詞辯論終結，本院判決如下：
    主　　  文
上訴駁回。
第二審訴訟費用由上訴人負擔。
    事實及理由
一、上訴人起訴主張：一審共同被告李錦樺為被上訴人亞東證券
    股份有限公司所僱用之職員，負責為客戶辦理股票買賣及買
    賣價金之支付、存款等工作，上訴人為被上訴人之長期客戶
    ，並由李錦樺為其服務。上訴人於90年5月間將名下遠東國
    際商業銀行活期儲蓄存款帳戶存摺交付李錦樺，託其代為對
    帳補摺，嗣李錦樺未經上訴人同意，自90年9月26日起至90
    年12月3日止，陸續將上訴人所有各類股票賣出（交易金額
    合計新台幣（下同）1,116,085元），再趁其向上訴人取印
    蓋用股東會紀念品領據之時機，另在空白取款條上盜蓋上訴
    人之活儲帳戶印鑑自90年5月9日起至91年4月25日止連續盜
    領上訴人之活儲帳戶存款27筆共計3,052,120元，加上侵占
    上訴人託其存入上開活儲帳戶之現款200,000元，再扣除李
    錦樺自行存入上訴人活儲帳戶之237,000元，共計侵吞上訴
    款項合計3,015,120元，嗣經上訴人追查發覺，李錦樺於91
    年11月11日簽立承諾書載明前開盜賣股票盜領存款，侵占現
    款等行為，會算損害總額為3,000,000元，經李錦樺賠償
    366,000元後，上訴人尚受損害2,634,000元未受賠償，依侵
    權行為法律關係請求李錦樺及其僱用人即被上訴人連帶給付
    上訴人2,634,000元及自起訴狀繕本送達翌日起至清償日按
    年利率百分之五計算之利息，原審判決命李錦樺如數給付而
    駁回對被上訴人請求部分之訴，李錦樺未上訴，該部分已確
    定。上訴人上訴聲明請求判決：(一)原判決關於上訴人敗訴部
    分廢棄。(二)被上訴人應與李錦樺連帶給付上訴人2,634,000
    元及自92年3月7日起至清償日止按年息百分之五計算之利息
    。(三)第一、二審訴訟費用由被上訴人負擔。(四)准上訴人提供
    擔保宣告假執行。
二、被上訴人聲明請求判決：(一)上訴及假執行之聲請均駁回。(二)
    第一、二審訴訟費用由上訴人負擔。(三)如受不利判決願供擔
    保免為假執行。並抗辯：被上訴人僱用李錦樺從事股票買賣
    之營業員，其職務係為證券商從事有價證券之承銷、買賣之
    接洽或執行，並不含代客戶保管款項、存摺或印鑑章。被上
    訴人為正派經營之證券公司，不可能明知違反法令，仍要求
    營業員為法令禁止之行為，更不可能口頭告知客戶一切有關
    公司股票大小事務，均可由營業員代為處理，再者，上訴人
    於被上訴人公司買賣證券所簽立開戶文件已載明「委託人聲
    明願遵守證券法令之規定，不將原留印鑑、款項、存摺（含
    一般銀行存摺與集保公司存摺）或有價證券交由貴公司員工
    保管或與其有借貸金額或股票情事及媒介，否則因此所生糾
    葛或損害願自行負責，概與貴公司無涉，特立此聲明為憑」
    ，被上訴人定期及不定期稽核所有營業員，均未發現李錦樺
    於營業時間或營業場所內，有為客戶保管款項、印鑑、存摺
    情事，上訴人基於私誼信賴將存摺交李錦樺保管使用，李錦
    樺個人犯罪行為無關證券買賣之職務等情。
三、上訴人主張被上訴人之受僱人李錦樺盜賣上訴人股票、盜領
    存款、侵占上訴人委其代存之現金致上訴人受損害，未受償
    之金額為2,634,000元等事實被上訴人未爭執，兩造所爭執
    者在於李錦樺之上開侵權行為是否職務上行為或利用職務上
    機會之行為。
四、經查，被上訴人僱用李錦樺為營業員，其職務係為證券商從
    事有價證券之承銷買賣接洽與執行。由於股票交易之款券係
    採取以銀行存款帳戶及股票集中保管帳戶轉撥交割由證券商
    發予集保存摺，銀行發予存款帳戶存摺，交易時可以自動轉
    帳方式登錄買賣紀錄及辦理交割過戶，所有有價證券均由台
    灣證券集中保管股份有限公司保管，所有交割款項均委由交
    割銀行負責辦理交割，故投資人買賣股票辦理交割手續無需
    將股票、交割款項、存摺及印鑑章交付予證券商即可辦理，
    為公知之事實。證券商負責人與業務人員管理規則第18條第
    11款明文規定：「證券商之負責人及業務人員不得挪用或代
    客戶保管有價證券款項印鑑或存摺」。上訴人於被上訴人公
    司買賣證券所簽立之開戶文件亦載明：「委託人聲明願遵守
    證券法令之規定，不將原留印鑑、款項、存摺（含一般銀行
    存摺與集保公司存摺）或有價證券交由貴公司員工保管或與
    其有借貸金額或股票情事及媒介，否則因此所生之糾葛或損
    害，願自行負責概與貴公司無涉」。買賣股票交割既無需存
    摺、印章，法規亦明文禁止證券商營業員保管客戶印章存摺
    款項等，上訴人之開戶文件更聲明不將印章存摺款項交營業
    員保管，否則自負其責與被上訴人無關，足認保管存摺、印
    章、款項並非李錦樺之業務，且為違規行為並為上訴人所明
    知，李錦樺得以盜賣股票進而盜領上訴人存款，實肇因於上
    訴基於私人信任，將存摺交由李錦樺保管，李錦樺再利用領
    取股票上市公司紀念品之機會盜蓋上訴人印章，而遂行盜領
    存款之犯罪行為，李錦樺之犯罪行為係利用上訴人違規將存
    摺交其保管之機會，並非利用職務上之機會，至於代領股票
    上市公司紀念品，亦與證券商營業員股票之職務無關。另上
    訴人委託李錦樺代存款項200,000元遭李錦樺侵占更與營業
    員之職務無涉。綜上，李錦樺盜賣股票進而盜領存款侵占款
    項侵害上訴人之權利，係李錦樺個人犯罪行為，無關證券買
    賣之職務，上訴人請求被上訴人與李錦樺連帶賠償尚非有據
    ，原審判決駁回上訴人該部分之訴，核無違誤，上訴意旨聲
    明廢棄改判，核無理由，應予駁回。
五、上訴人所引最高法院90年台上字第1235號、91年台上字第
    1025 號判決意旨，與最近最高法院92年度台上字第485號判
    決意旨並不相同，對於本院並無拘束力，兩造其餘攻擊防禦
    方法對於本院上開認定之結果無影響，附此明。
六、據上論結，本件上訴為無理由，依民事訴訟法第449條第1項
    、第78條判決如主文。
中　　華　　民　　國　　94　　年　　6 　　月　　14　　日
                  　　民事第四庭審判長法　官　黃斐君
                                      法　官  張鑫城
                                      法　官  張浴美
以上正本係照原本作成。
如對本判決上訴，須於收受判決送達後二十日內向本院提出上訴
書狀，其未表明上訴理由者，應於提出上訴後二十日內向本院提
出上訴理由書 (須按他造人數附具繕本)。上訴時應提出委任律
師為訴訟代理人之委任狀。具有民事訴訟法第四百六十六條之一
第一項但書或第二項之情形為訴訟代理人者，另應附具律師及格
證書及釋明委任人與受任人有該條項所定關係之釋明文書影本。
                                      書記官　林水濱
中　　華　　民　　國　　94　　年　　6 　　月　　14　　日
                                                      Ｖ
